臺灣高等法院民事裁定　　　　　　　　　 96年度抗字第380號
　　抗　告　人　基泰建設股份有限公司
　　法定代理人　乙○○
　　代　理　人　王盈智律師
上列抗告人與相對人甲○○等間假處分事件，對於中華民國96年
1月30日台灣台北地方法院95年度裁全字第14756號裁定，提起抗
告，本院裁定如下：
    主  文
抗告駁回。
抗告訴訟費用由抗告人負擔。
    理  由
一、本件抗告意旨略以：其為台北市○○區○○段3小段828地號
    土地（下稱系爭土地）所有權人，該土地整併前含同小段82
    9之3地號土地，相對人甲○○為車號ZQ-8107小客車車主，
    相對人丙○○為車號DI-17 83小客車車主，相對人誠瑞企業
    有限公司（下稱誠瑞公司）則為車號DU-1218小客車車主，
    相對人等長期將前開829之3地號土地當作私人停車場使用，
    致抗告人將於系爭土地上興建房屋之工程車輛無法出入，抗
    告人原得依民法第767條及第184條規定排除相對人之占用狀
    態。因工程車輛無法進出而無法如期開工，將延誤抗告人對
    承購戶之交屋期限而導致將來可能有違約等重大損失之情事
    ，是有先為假處分之必要。爰依民事訴訟法第538條規定聲
    請定暫時狀態處分，請求相對人不得妨害抗告人使用、收益
    系爭土地。
    相對人丙○○及誠瑞公司則主張：其等與相對人甲○○均係
    臨時停車，並無長期固定占用前開土地作為私人停車場之用
    。且台北市政府都市發展局95年8月7日函亦表示前開829之3
    地號土地應維持原狀供通行使用，抗告人不得據以作為系爭
    土地建築時使用等語，資為抗辯。
二、按於爭執之法律關係，為防止發生重大之損害或避免急迫之
    危險或有其他相類之情形而有必要時，得聲請為定暫時狀態
    之處分，民事訴訟法第538條第1項固定有明文。又所謂爭執
    之法律關係，有定暫時狀態之必要者，係指因避免重大之損
    害或因其他情事，有就爭執之法律關係，定暫時狀態之必要
    者而言，此必要之情事，即為假處分之原因，應由聲請假處
    分之人，提出相當證據以釋明之，茍不能釋明此種情事之存
    在，即無就爭執之法律關係，定暫時狀態之必要，有最高法
    院22年度抗字第1099號判例及84年度台抗字第669號裁定意
    旨可資參照。查抗告人主張相對人占用系爭整併前台北市○
    ○區○○段3小段829之3地號土地作為停車場使用，致其工
    程車輛無法進出而影響開工，將受有違約損害，據此向原法
    院聲請定暫時狀態處分，請求相對人不得妨害抗告人使用、
    收益系爭土地，雖提出系爭土地謄本1份、地籍圖1份及照片
    6紙為釋明。惟前開土地謄本及地籍圖僅能釋明抗告人為系
    爭土地所有權人，而照片僅分別照到甲○○所有之車輛4次
    、丙○○所有之車輛1次，及誠瑞公司所有之車輛1次，日期
    並無相連，且其中照片所示部分車輛亦停在路邊，並無妨礙
    通行，參諸相對人表示僅為臨時停車等語，而車輛為移動交
    通工具，若非車輛損壞或其他因故長期不用，則使用頻繁，
    不可能常久占據829之3地號土地，抗告人復未舉證釋明使法
    院大致認定相對人等有長期固定占用該土地為停車場及妨礙
    通行之情事。況台北市政府都市發展局95年8月7日北市都建
    字第09565879700號函（見原審卷，未編頁碼）說明已載明
    「信義區○○段○○段829之3地號土地上方不得配置建築物
    ，且應維持原狀供通行使用... 不得擅自廢止改道及妨礙他
    人對該巷道公共地役權之行使」等語，抗告人亦承認公眾就
    829之3地號土地有通行權（見原審95年10月24日執行調查筆
    錄）。從而，抗告人既未釋明對相對人有請求權存在，及其
    有防止發生重大損害、避免急迫危險或其他相類情形而有定
    暫時狀態處分之必要，其供擔保亦無法補釋明之不足，其聲
    請為定暫時狀態之處分，與要件不符。原裁定駁回抗告人之
    聲請，自無不合。抗告意旨指原裁定不當，聲明廢棄，為無
    理由，應予駁回，爰裁定如主文。
中　　華　　民　　國　　96　　年　　5 　　月　　7 　　日
                    民事第13庭
                        審判長法　官  黃嘉烈
  　　　　　　　    　　　　　法　官  高鳳仙
  　　　　　　　　  　　　　　法　官  李媛媛
正本係照原本作成。
本裁定除以適用法規顯有錯誤為理由，並經本院許可外，不得再
抗告。如提起再抗告，應於收受後10日內委任律師為訴訟代理人
向本院提出再抗告狀。並繳納再抗告費新台幣１千元。
中　　華　　民　　國　　96　　年　　5 　　月　　 9　　日
　　　　　　　　　　　　　　　書記官  李明昇
